臺灣桃園地方法院刑事判決　　　　　　　　　　　　九十二年度訴字第一三七號
　　公　訴　人　臺灣桃園地方法院檢察署檢察官
　　被　　　告　甲○○
右列被告因違反毒品危害防制條例案件，經檢察官提起公訴（九十一年度偵字第二一
三六七號），本院判決如左：
    主  文
甲○○持有第一級毒品，處拘役貳拾日，如易科罰金，以佰元折算壹日。扣案之七
星牌香菸盒壹個沒收。
被訴幫助施用第一級毒品部分無罪。
    事  實
一、甲○○為供己施用，而於民國九十一年十一月二十日下午某時許，在桃園縣內某
    處向姓名、年籍均不詳，綽號「阿文」之成年男子，購入第一級毒品海洛因四小
    包（合計淨重０‧八八公克）後予以持有之。嗣於同日晚上八時許，甲○○未及
    施用第一級毒品海洛因前，即在桃園縣桃園市○○路與永美街口，為警當場查獲
    ，並在其所有之七星香菸盒內，扣得第一級毒品海洛因四小包（合計淨重０‧八
    八公克，均業經銷燬）及分裝勺二支。
二、案經桃園縣警察局桃園分局報請臺灣桃園地方法院檢察署檢察官偵查起訴。
    理  由
壹、持有第一級毒品海洛因及第二級毒品安非他命部分：
  一、訊據被告甲○○對於其為供己施用而於上開時、地購買第一級毒品海洛因後予
      以持有之犯罪事實坦承不諱，而扣案第一級毒品海洛因四小包（合計淨重０‧
      八八公克），經送往法務部調查局檢驗結果，確均含有第一級毒品海洛因成分
      ，此有該局九十一年十二月十八日調科壹字第０八０００五九九一五號鑑定通
      知書一份在卷可稽，足徵被告上開所供與事實相符可採。另查：
    (一)被告雖辯稱其曾於上開時、地為警查獲前一天，施用第一級毒品海洛因云云。
      然按海洛因係嗎啡經化學合成之半人工合成品，其藥（毒）性高於嗎啡，經吸
      食或注射進入人體，藉由人體代謝系統之新陳代謝，分解成藥（毒）性較低之
      嗎啡，由尿液排出人體，故於尿液中，以嗎啡成份檢出，此亦有憲兵司令部七
      十九年六月一日（七九）鑑驗字第０二七三號函、八十年六月十七日（八０）
      鑑驗字第二八一五號函、暨法務部調查局八十年三月二十八日（八０）發技一
      字第一八九八號函可參，且海洛因經施用或注射入人體後，約百分之八十於二
      十四小時內自尿中排出，一般而言，尿液中能否驗出嗎啡陽性反應，固與其投
      與量、投與途徑、採尿時間、個人體質、及檢驗方法之靈敏度有關，惟嗎啡之
      平均可檢出時限約為四十五小時，此亦有行政院衛生署藥物食品檢驗局八十一
      年九月八日（八一）藥檢一字第八一一四八八五號函可資參照，經將被告於上
      開時、地為警查獲後，尚未逾四十五小時之海洛因檢出時限內，在桃園縣警察
      局桃園分局經警對其所採得之尿液送交檢驗結果，並未檢出嗎啡反應，此有桃
      園縣警察局桃園分局被採尿人姓名編號對照表、桃園縣衛生局不法尿液檢定書
      各一份在卷可稽（偵查卷第一二八頁；本院卷第七六頁），是以，足認被告上
      開所辯，為事後卸責之詞，不足採信，其係在購入扣案之第一級毒品海洛因四
      小包（合計淨重０‧八八公克）後，未及施用前，即為警查獲等事實，洵堪認
      定。
    (二)被告於上開時、地為警查獲後，固經檢察官以其亦有施用第一級毒品海洛因之
      犯行，向本院聲請裁定觀察、勒戒，經本院裁定送觀察、勒戒後，認其無繼續
      施用毒品之傾向，經臺灣桃園地方法院檢察署檢察官於九十一年十二月十六日
      ，以九十一年度毒偵字第三一九四號為不起訴處分確定在案，有臺灣高等法院
      被告全國前案紀錄表、本院九十一年度毒聲字第三三七一號裁定及上開不起訴
      處分書各一份在卷可稽（偵查卷第二七頁、第一三四頁、第一三五頁），惟被
      告並無施用第一級毒品海洛因之事實，已如前述，其持有第一級毒品海洛因之
      犯行，自不因上開僅以被告於警訊時及偵查中供稱有施用第一級毒品海洛因云
      云，顯與事實不符之自白，為認定被告有施用第一級毒品海洛因犯行之唯一證
      據，所為核屬違誤之不起訴處分，而生持有之低度行為應為施用之高度行為所
      吸收，不另論罪之問題。
    (三)又如後述，不能認定被告係受綽號「阿文」之成年男子委託為之保管持有扣案
      之第一級毒品海洛因四小包（合計淨重０‧八八公克），公訴人認被告係於九
      十一年十一月二十日下午一時三十分許，在桃園縣八德市○○路○段「廣豐紡
      織廠」前，受該綽號「阿文」之成年男子之託，為之保管持有前揭海洛因四小
      包，尚有誤會，併此敘明。從而，被告上開持有第一級毒品海洛因之犯行，事
      證明確，應予依法論處。
  二、核被告所為，係犯毒品危害防制條例第十一條第一項之持有第一級毒品罪。爰
      審酌被告犯罪之動機、持有之第一級毒品海洛因數量為四小包（合計淨重０‧
      八八公克），數量非鉅，且係為供己施用而購入持有之、所生危害及犯後態度
      尚稱良好等一切情狀，量處如主文所示之刑，並諭知易科罰金之折算標準。又
      扣案之第一級毒品海洛因四小包（合計淨重０‧八八公克），雖均為被告為警
      查獲時，所一併查扣第一級毒品，應依毒品危害防制條例第十八條第一項前段
      規定，宣告沒收銷燬之，然此業經臺灣桃園地方法院檢察署檢察官於被告施用
      毒品案件為不起訴處分後，連同扣案之第二級毒品安非他命四小包（合計淨重
      ０‧七四六九公克），另案向本院聲請宣告沒收，經本院於九十二年三月二十
      四日以九十二年度聲字第二八一號裁定沒收銷燬，業於九十二年七月三日經檢
      察官處分予以銷燬在案，此有本院上開裁定及臺灣桃園地方法院檢察署檢察官
      扣押（沒收）物品處分命令各一份附卷可徵，是扣案之第一級毒品海洛因四小
      包（合計淨重０‧八八公克）既均經沒收銷燬，本院自不另為沒收銷燬之諭知
      ，附此敘明。又被告於購入扣案之第一級毒品海洛因四小包（合計淨重０‧八
      八公克）時，係以扣案之七星牌香菸盒一個予以包裝掩飾之事實，業經被告於
      本院審理時供述在卷，該七星牌香菸盒一個之所有權，已隨同第一級毒品海洛
      因而歸屬於被告所有，且為供其本件持有第一級毒品海洛因犯罪所用之物，應
      依刑法第三十八條第一項第二款規定，併予宣告沒收。至扣案之分裝勺二支，
      雖係被告於購入扣案第一級毒品海洛因四小包時，放置扣案七星牌香菸盒內，
      亦屬被告所有之物，然無證據證明係供被告本件持有第一級毒品海洛因犯罪所
      用之物，又非違禁物，依法自不得予以宣告沒收，附此敘明。
  三、公訴意旨另以：被告明知姓名、年籍均不詳，綽號「阿文」之成年男子，於九
      十一年十一月二十日下午一時三十分許，在桃園縣八德市○○路○段「廣豐紡
      織廠」前所交付之物品，為第二級毒品安非他命，竟仍予以收受持有之，嗣於
      上開時、地為警查獲，並扣得第二級毒品安非他命四小包（合計淨重０‧七四
      六九公克），因認被告涉犯毒品危害防制條例第十一條第二項之持有第二級毒
      品罪嫌云云。然查：
    (一)扣案之第二級毒品安非他命四小包（合計淨重０‧七四六九公克），係被告於
      為警查獲當日下午某時許，在桃園縣內某處，連同扣案之第一級毒品海洛因四
      小包（合計淨重０‧八八公克），向姓名、年籍均不詳，綽號「阿文」之成年
      男子，以五千元之總價所同時購入施用，並非該綽號「阿文」之成年男子所交
      付代為保管之物等事實，業經被告於本院審理時供述在卷，被告確有施用第二
      級毒品安非他命，亦有上開桃園縣警察局桃園分局被採尿人姓名編號對照表、
      桃園縣衛生局不法尿液檢定書各一份在卷可稽（偵查卷第一二八頁；本院卷第
      七六頁），且以被告與該綽號「阿文」之成年男子間，並既無任何親戚關係，
      又非極為熟稔之朋友，該綽號「阿文」成年男子斷無將得來不易，具有一定價
      值之扣案第一級毒品海洛因四小包（合計淨重０‧八八公克）及第二級毒品安
      非他命四小包（合計淨重０‧七四六九公克），輕易持交被告代為保管之可能
      ，是以被告於警訊時及偵查中供稱扣案之第一級毒品海洛因四小包（合計淨重
      ０‧八八公克）及第二級毒品安非他命四小包（合計淨重０‧七四六九公克）
      ，均係該綽號「阿文」之成年男子同時交付委其代為保管之物云云，要與常情
      有違，委難採信，自不得僅以被告於警訊時及偵查中之自白，作為認定其有為
      該綽號「阿文」之成年男子代為保管扣案第二級毒品安非他命四小包（合計淨
      重０‧七四六九公克），犯有毒品危害防制條例第十一條第二項之持有第二級
      毒品安非他命犯行之唯一證據，自以被告嗣於本院審理時上開辯解可採，準此
      ，堪認其係為供己施用，購入持有扣案第二級毒品安非他命四小包（合計淨重
      ０‧七四六九公克），而非為該綽號「阿文」之成年男子保管持有。
    (二)被告雖有持有扣案第二級毒品安他命四小包（合計淨重０‧七四六九公克）之
      犯行，惟其於上開時、地為警查獲前，即曾施用第二級毒品安非他命之事實，
      亦據被告於本院審理時供述在卷，經將被告於上開時、地為警查獲後，在桃園
      縣警察局桃園分局經警對其所採得之尿液送交檢驗結果，復確呈安非他命陽性
      反應，此亦有上開桃園縣警察局桃園分局被採尿人姓名編號對照表、桃園縣衛
      生局不法尿液檢定書各一份在卷可稽（偵查卷第一二八頁；本院卷第七六頁）
      ，而其施用第二級毒品安非他命之犯行，並經檢察官依毒品危害防制條例之規
      定，向本院聲請觀察、勒戒，經本院裁定送觀察、勒戒後，認其無繼續施用毒
      品之傾向，經臺灣桃園地方法院檢察署檢察官於九十一年十二月十六日，以九
      十一年度毒偵字第三一九四號為不起訴處分確定在案，此有上開臺灣高等法院
      被告全國前案紀錄表、本院九十一年度毒聲字第三三七一號裁定及不起訴處分
      書各一份在卷可稽（偵查卷第二七頁、第一三四頁、第一三五頁），而被告本
      件於施用前後「持有」第二級毒品安非他命之低度行為，應為施用第二級毒品
      安非他命之高度行為所吸收，不另論罪，依法自不得就該持有第二級毒品安非
      他命之低度行為起訴。然被告上開持有第二級毒品犯行，已據公訴人載明於起
      訴書犯罪事實中，應認亦經起訴，是以公訴人就被告該持有第二級毒品安非他
      命之行為提起公訴，起訴程序違背規定，惟依公訴人起訴書犯罪事實中所載之
      起訴意旨，係認被告此部分持有第二級毒品安非他命之犯行與上開業據起訴並
      經本院論罪科刑之持有第一級毒品海洛因之犯行間，有一行為觸犯數罪名之想
      像競合犯裁判上一罪關係，爰不另為不受理之諭知，併予敘明。
貳、幫助施用第一級毒品海洛因部分：
  一、公訴意旨又以：被告基於幫助證人乙○○施用第一級毒品之概括犯意，先後於
      九十一年十一月十六日晚上七時三十分許，代證人乙○○向姓名、年籍均不詳
      綽號「阿文」之成年男子購買第一級毒品海洛因後，再相約至桃園縣桃園市○
      ○○街二０二號旁土地公廟前，將代購之海洛因交付予證人乙○○，供其施用
      。因認被告涉有幫助犯毒品危害防制條例第十一條第二項之施用第一級毒品罪
      嫌云云。
  二、按犯罪事實應依證據認定之，無證據不得認定其犯罪事實；不能證明被告犯罪
      者，應諭知無罪之判決，刑事訴訟法第一百五十四條第二項、第三百零一條第
      一項分別定有明文。且認定犯罪事實所憑之證據，雖不以直接證據為限，間接
      證據亦包括在內，然無論直接或間接證據，其為訴訟上之證明，須於通常一般
      之人均不致於有所懷疑，而得確信其為真實之程度者，始得據之為有罪之認定
      ，倘其證明尚未達到此一程度，而有合理性懷疑之存在時，即無從為有罪之認
      定，此有最高法院七十六年台上字第四九八六號判例意旨可資參照。
  三、訊據被告甲○○堅決否認涉有幫助施用第一級毒品海洛因之犯行，辯稱：未曾
      幫證人乙○○購買海洛因，證人乙○○在其於上開時、地為警查獲後，來電目
      的係為邀其一同飲酒，而非請其為之購買海洛因，其於警訊時，係因承辦員警
      王祥逢拒不依其否認有為證人乙○○代購第一級毒品海洛因之供述內容記載警
      訊筆錄，且作勢欲予以毆打，始改稱曾為證人乙○○購買海洛因等語。
  四、公訴意旨認被告涉有上開幫助施用第一級毒品海洛因罪嫌，無非係以被告於警
      訊時之供述、證人乙○○於警訊時之證述、以及桃園縣警察局桃園分局員警即
      證人王祥逢（現停職中）、楊勝雄、陳明忠於偵查中之證述，為其主要論罪論
      據。
    (一)按被告之自白，非出於強暴、脅迫、利誘、詐欺、疲勞訊問、違法羈押或其他
      不正之方法，且與事實相符者，得為證據；被告陳述其自白係出於不正之方法
      者，應先於其他事證而為調查。該自白如係經檢察官提出者，法院應命檢察官
      就自白之出於自由意志，指出證明之方法，刑事訴訟法第一百五十六條第一項
      、第四項分別定有明文。而被告之自白，如係出於不正之方法，並非自由陳述
      ，即其取得自白之程序，已非適法，則不問自白內容是否確與事實相符，因其
      非係適法之證據，即不能採為判決基礎，故審理事實之法院，遇有被告對於自
      白提出刑求之抗辯時，應先於其他事實而為調查，此亦有最高法院二十三年上
      字第八六八號判例意旨可資參照。經查：被告於警訊時雖坦承其曾於九十一年
      十一月十六日晚上七時三十分許、同年月十八日晚上六時三十分許，先後二次
      代證人乙○○購買第一級毒品海洛因云云，然其係因承辦員警王祥逢作勢欲加
      以毆打，始於警訊時違反其自由意志為上開自白等情，業經被告於本院審理時
      供述在卷，而被告上開警訊時自白既係由檢察官所提出，有聲請調查證據清單
      一份附卷可憑，自應由檢察官就被告警訊自白係出於自由意志，指出證明之方
      法，惟檢察官所提出之被告警訊錄音帶，為一無任何內容之空白帶，亦經本院
      當庭勘驗無誤，並有本院九十二年十二月一日審判筆錄一份在卷可徵（本院卷
      第七二頁），無法證明被告警訊自白之任意性，以及警訊筆錄之記載是否與其
      警訊中之供述內容相符，至證人王祥逢既係被告所指在警訊筆錄製作過程中，
      作勢欲加毆打，對其為脅迫行為之承辦員警，與被告立場當屬極度對立，斷無
      自曝有以上開不正方法對被告取供之行為，且證人王祥逢於本院審理時證稱被
      告在警訊中接受訊問時，均有全程錄音云云，亦與本院上開勘驗警訊錄音帶之
      結果相悖，從而，證人王祥逢於本院審理時證稱被告之警訊筆錄均在其自由意
      志下所為之證詞，已失公允，委難採信，不足以證明被告警訊時之自白，均係
      出於其自由意志所為，且以被告在警訊後，經警移送臺灣桃園地方法院檢察署
      ，供述任意性可得確保之內勤檢察官訊問時，隨即就此提出抗辯，否認有為證
      人乙○○代購第一級毒品海洛因之行為觀之（偵查卷第二二頁），被告供稱其
      係因遭證人王祥逢作勢欲加以毆打，始於警訊時違反自由意志為上開自白等情
      ，非無可採，揆諸前揭規定與判例意旨，被告於警訊時所為無法證明任意性之
      自白，應予排除，不得作為判決基礎之證據。
    (二)被告於上開時、地為警查獲後，證人乙○○確有以渠所使用00000000
      00號行動電話撥打至被告所使用0000000000號之行動電話與被告
      聯繫，並由證人王祥逢代為接聽之事實，業據被告於警、偵訊中及本院審理時
      供陳在卷，並經證人王祥逢於本院審理時證稱屬實（本院卷第三一頁），復有
      0000000000號及0000000000號行動電話通聯記錄各一份
      在卷可佐，惟證人乙○○當時去電與被告聯繫之目的，係為邀集被告一同外出
      飲酒，並無請被告代購「一張半」亦即一千五百元第一級毒品海洛因之對話，
      在此之前，亦無央請被告代購海洛因之情事，亦據證人乙○○於內勤檢察官訊
      問時及本院審理時分別證稱：「（如何被查獲？）我是約「田」（指被告甲○
      ○）要去喝酒，是不知名之人接電話，他問我身上有多少錢，我說有一千五百
      元，我不認識接電話之人。」、「（不認識此人，為何相約見面？）他自稱是
      「田」之友人，叫我出去，約在該地點。」及「當時我是打電話找被告一起喝
      酒，接電話的人後來我知道是刑警，當時那個人在電話中跟我說被告在洗澡，
      問我何事，我說要找他喝酒，他說要約在何處見面，我說就在買醉卡拉ＯＫ旁
      的土地公廟。」等語在卷（本院卷第七九頁、第九七頁、第一００頁），如證
      人乙○○去電被告時，係為請託被告代購第一級毒品海洛因，則證人乙○○就
      此己身亦涉犯刑責之違法情事，衡情當與被告本人親洽，要無於電話中貿然與
      毫不熟識之第三人約定交易金額、地點，由該第三人轉知被告知悉之可能，況
      證人王祥逢係在不知證人乙○○所謂「一張半」意義為何，無任何其他佐證或
      實際經驗支持之情形下，憑直覺逕行認定證人乙○○係欲向被告購買毒品一節
      ，亦為證人王祥逢於本院審理時證述：「（乙○○他是說一張半的什麼東西？
      ）不知道。」、「（乙○○說要一張半沒有說要哪種，你沒有追問嗎？）沒有
      。反正直覺就是乙○○要購買毒品，就去查他。管他要哪種。」等語無訛（本
      院卷第三四頁），顯見證人王祥逢此部分之證述，要屬個人臆測之詞，依刑事
      訴訟法第一百六十條規定，不得採為證據，據此，堪認證人乙○○上開所證各
      節非虛可採。
    (三)至證人乙○○於警訊時指稱被告曾先後二次代購第一級毒品海洛因云云，則業
      經證人乙○○於內勤檢察官偵查中及本院審理時否認警訊筆錄之真正，證稱渠
      係因於訊問過程中，遭警高吊雙手長達一個小時，始迫於無奈跟隨承辦員警業
      已製作完成之筆錄內容回答等語在卷（本院卷第八０頁、第一００頁），核與
      本院於證人乙○○到庭作證前，當庭勘驗證人乙○○之警訊錄音帶顯示：「證
      人乙○○九十一年十一月二十一日第二次警訊筆錄，是以一問一答方式記載，
      偵卷第十一頁第八行乙○○答確有這回事之前，錄音中顯示乙○○四次稱我忘
      記了，且期間錄音顯示有拍敲桌面的聲音，後來才改稱有這件事情。由勘驗過
      程可知本次乙○○之警訊筆錄是先製妥筆錄後再由乙○○針對員警訊問一問一
      答，而非現場全程錄音製作。」之結果相符，此亦有本院九十二年十二月一日
      審判筆錄一份在卷可憑（本院卷第七一頁），是以足徵證人乙○○該警訊筆錄
      證詞之任意性及真實性，顯非無疑，自不得作為不利被告認定之依據。
    (四)又證人楊勝雄、陳明忠即桃園縣警察局桃園分局承辦員警於偵查中固均證稱證
      人乙○○有於被告為警查獲後，來電表示欲向被告購買毒品云云（偵查卷第七
      一頁、第七二頁），惟證人乙○○去電被告時，係由證人王祥逢佯稱被告友人
      代為接聽行動電話，已如前述，證人楊勝雄、陳明忠縱有於證人王祥逢接聽電
      話時在旁，然亦無從得知他方即證人乙○○電話中之對話內容為何，而係事後
      經由證人王祥逢轉述得知，非親自見聞證人乙○○有無於電話中出言表示欲購
      買毒品之人，是以證人楊勝雄、陳明忠上開所證，均為傳聞證據，不得採為證
      據。
    (五)綜上所述，被告辯稱並未為證人乙○○代購第一級毒品海洛因，應堪採信，此
      外，復查無其他積極證據足證被告涉有上開幫助施用第一級毒品之犯行，揆諸
      前揭規定與判例意旨，不能證明被告犯罪，自應就其被訴幫助施用第一級毒品
  部分為無罪之諭知。
據上論斷，應依刑事訴訟法第二百九十九條第一項前段、第三百零一條第一項，毒品
危害防制條例第十一條第一項，刑法第十一條前段、第四十一條第一項前段、第三十
八條第一項第二款，罰金罰鍰提高標準條例第二條，判決如主文。
本案經檢察官何祖舜到庭執行職務。
中      華      民      國    九十三    年      一      月      八      日
                              臺灣桃園地方法院刑事第十一庭
                                  審判長法  官  林孟宜
                                        法  官  蔡榮澤
                                        法  官  吳麗英
右正本證明與原本無異。
如不服本判決，應於送達後十日內，向本院提出上訴狀。
                                        書記官  陳淑瓊
中      華      民      國    九十三    年      二      月      十一    日
附錄本案論罪科刑法條：
毒品危害防制條例第十一條：持有第一級毒品者，處三年以下有期徒刑、拘役或新台
                          幣五萬元以下罰金。
                          持有第二級毒品者，處二年以下有期徒刑、拘役或新台
                          幣三萬元以下罰金。
                          持有專供製造或施用毒品之器具者，處一年以下有期徒
                          刑、拘役或新台幣一萬元以下罰金。
